【裁判字號】    97,上訴,74
【裁判日期】    970520
【裁判案由】    違反槍砲彈藥刀械管制條例等
【裁判全文】
臺灣高等法院臺南分院刑事判決          97年度上訴字第74號
上  訴  人
即  被  告  甲○○
                    現另案於台灣台中監獄執行中
指定辯護人  本院公設辯護人  丙○○
上列上訴人因違反槍砲彈藥刀械管制條例等案件，不服臺灣雲林
地方法院96年度訴字第436號中華民國96年11月9日第一審判決（
起訴案號：臺灣雲林地方法院檢察署96年度偵字第476、2417號
），提起上訴，本院判決如下：
    主  文
原判決撤銷。
甲○○共同未經許可，持有其他可發射子彈具有殺傷力之改造手
槍，處有期徒刑年，併科罰金新臺幣萬元，罰金如易服勞役
，以新臺幣壹仟元折算壹日。改造手槍乙支沒收。
    事  實
一、甲○○與乙○○（已判處有期徒刑四年六月確定）、綽號「
    阿生」、「阿龍」等姓名年籍不詳之成年男子，共同基於恐
    嚇取財之犯意聯絡；又乙○○、「阿生」、「阿龍」為加深
    丁○○之恐懼，以達恐嚇取財之目的，均明知槍砲彈藥刀械
    管制條例第4條第1項第1款所列具有殺傷力之槍枝及同條項
    第2款所列之具有殺傷力或破壞性之子彈，未經許可，均不
    得無故持有，而基於共同持有上開槍、彈之犯意聯絡，由「
    阿生」於94年9月1日23時許撥打電話給乙○○，通知其前往
    丁○○住處與攜帶槍彈之「阿龍」會合。乙○○即要求甲○○駕駛自小客車搭載其前往。同日23時54分許，甲○○與乙○○抵達位於丁○○住處對面之檳榔攤時，「阿龍」已手持
    內裝有槍彈之提袋在該處等候。「阿龍」見乙○○下車後，
    即將該裝有黑色短槍1把及彈匣已填裝子彈2顆之「提袋」交
    予乙○○，並指示乙○○：「先給丁○○一個下馬威」等語
    。乙○○旋即返回甲○○之車上乘坐於副駕駛座，並指示甲○○將該車迴轉至丁○○住處門口。於甲○○迴車之際，乙○○乃自提袋內取出手槍，將子彈上膛，並搖下右前座車窗
    ，此時甲○○目睹乙○○手持裝填子彈之手槍，明知上開槍
    、彈為違禁物，未經許可不得持有，仍與乙○○、「阿龍」
    、「阿生」基於共同持有槍、彈之犯意聯絡，將車迴轉至丁○○住處門口停妥，以利乙○○開槍射擊。乙○○隨即於車
    內對準丁○○之大門擊發兩槍，以此方式恫嚇丁○○ (現場
    遺留彈殼1顆及彈頭2顆，另1顆彈殼則落於該車車內而未扣
    案）。槍擊後，乙○○將槍枝交予在該處附近等候之「阿龍
    」攜走，3人並原車各自離去。丁○○並因而心生恐懼，報
    警處理。其後，再由「阿生」於94年9月2日1時40分許，自
    大陸撥打電話至丁○○住處，恫稱：「有無接到送去的禮物
    ？要準備200萬元，否則要對付丁○○及其家人」等語；「
    阿生」並接續於94年9月7日10時15分57秒、10時22分42秒、
    10時44分42秒、12時1分36秒、13時2分48秒、13時5分38秒
    、13時11分、13時34分13秒、14時25分52秒、14時32分36秒
    、14時39分23秒等時間，撥打電話恐嚇丁○○家人，如不依
    指示匯款，即等著出人命等語。但因丁○○已報警處理，未
    依指示付款，致未恐嚇取財得手。嗣經臺灣雲林地方法院檢
    察署檢察官指揮雲林縣警察局西螺分局，於95年4月4日持原
    審法官核發之搜索票，至甲○○上開住處搜索循線而查獲。
二、案經丁○○訴由雲林縣警察局西螺分局報告臺灣雲林地方法
    院檢察署檢察官偵查起訴。
    理  由
壹、程序部分（就證據能力之判斷）：
    按被告以外之人於審判外之陳述，雖不符刑事訴訟法第159
    條之1至之4等4條之規定，而經當事人於審判程序同意作為
    證據，法院審酌該言詞陳述或書面陳述作成時之情況，認為
    適當者，亦得為證據，刑事訴訟法第159條之5第1項定有明
    文。其立法意旨在於傳聞證據未經當事人之反對詰問予以核
    實，原則上先予排除。惟若當事人已放棄反對詰問權，於審
    判程序中表明同意該等傳聞證據可作為證據，基於尊重當事
    人對傳聞證據之處分權，及證據資料愈豐富，愈有助於真實
    發見之理念，且強化言詞辯論主義，使訴訟程序得以順暢進
    行，上開傳聞證據亦均具有證據能力。經查，被告甲○○及
    指定辯護人對檢察官就本院所引用卷內其餘被告（包括同案
    被告甲○○、乙○○間之互為證人）以外之人即證人丁○○
    、丁○○之妻舅鐘哲進於審判外之陳述，以及警方就本案實
    施監聽之譯文內容，於審判程序均同意作為證據，且本院審
    酌前開證據資料作成時之情況，均無不法之情事，且與待證
    事實具有關聯性，認為適宜作為本案之證據，故均有證據能
    力。
貳、實體部分：
一、就事實認定部分：
    訊據被告甲○○否認有共同持槍之行為，辯稱：如果事前知
    道乙○○持有槍枝，就不會載他去現場等語。惟查前往現場
    之前共同被告乙○○是在被告甲○○家中與綽號「阿生」者
    以被告電話連繫，「阿生」要乙○○帶槍枝前往，乙○○即
    曾先問被告甲○○可否調到槍枝，嗣後隔一、兩個小時「阿
    生」電話告知調到槍枝後，由被告載乙○○前往現場時被告
    甲○○亦知道乙○○已調到槍枝，要前去取槍枝，業據被告
    甲○○坦承在卷（彰化地檢96年偵字第1215號卷第16、17頁
    ），又前揭被告甲○○載乙○○前往向綽號「阿龍」取槍後
    ，再迴車轉至被害人丁○○住處門口後停車，讓共同被告乙○○開槍之事實，亦據被告甲○○於偵查及原審審理中坦承
    不諱（96年偵字第2417號卷第8頁、原審卷第95頁），核與
    證人丁○○、鐘哲進、共同被告乙○○等人於警詢、偵訊及
    原審審理時之證述大致相符，再參酌共同被告乙○○亦供稱
    前往現場之前其是在被告甲○○家中以被告電話與綽號「阿
    生」者連繫，「阿生」要乙○○帶槍枝前往，就曾先詢問被
    告甲○○可否調到槍枝，嗣後一直等一、兩個小時「阿生」
    電話告知調到槍枝後，再由被告載乙○○前往現場附近取槍
    ，被告甲○○亦知道乙○○已調到槍枝，是要前去取槍枝，
    再者有向被告講如果這一筆錢要到的話，被告可分到一定成
    數之佣金等情（彰化地檢96年偵字第1215號卷第5、16頁、
    雲林地檢96年偵字第2417號卷第6、7頁）。並有現場照片及
    監視器翻拍照片各5張、通聯調閱查詢單、監聽譯文在卷可
    稽，復有擊發後之彈殼1顆、彈頭2顆扣案可佐。又本案之槍
    枝雖未經扣案，但參諸上開照片及遺留現場之彈殼、彈頭，
    該槍枝既可擊發如扣案彈頭、彈殼型式之子彈，並射穿丁○○住處之鐵捲門，並貫通其後之玻璃門，顯見該槍枝屬可發
    射子彈具有殺傷力之改造手槍無訛。再扣案之彈殼1顆、彈
    頭2顆，經送請內政部警政署刑事警察局鑑定，認該已擊發
    之子彈為口徑9mm之制式子彈，有該局以94年10月7日刑鑑字
    第0940136015號槍彈鑑定書1件在卷可憑。被告所辯無非卸
    責之詞，殊無足採，本案事證明確，被告犯行均堪認定，又
    被告明知係是去要錢，又知情並載共同被告乙○○前往取槍
    ，又刻意停車讓乙○○開槍，其顯知情又已參與構成要件行
    為，辯護人稱僅為幫助犯云云，與事實不符，殊無足取。
二、就論罪科刑部分：
  (一)刑法於94年2月2日修正公布，並於被告行為後之95年7月1日
    施行。按行為後法律有變更者，適用行為時之法律，但行為
    後之法律有利於行為人者，適用最有利於行為人之法律，現
    行刑法第2條第1項定有明文。此條係規範行為後法律變更所
    生新舊法律比較適用之準據法，是刑法第2條第1項本身雖經
    修正，但無比較新舊法適用之問題，應一律適用裁判時之現
    行刑法第2條第1項之規定，為「從舊從輕」之比較，最高法
    院95年第8次刑事庭會議決議意旨可資參照。本案新舊法之
    比較適用，詳如附表所示。
  (二)核被告甲○○所為，係違反槍砲彈藥刀械管制條例第8條第4
    項之未經許可持有其他可發射子彈具有殺傷力之槍枝罪、同
    條例第12條第4項之持有子彈罪，以及刑法第346條第3項、
    第1項之恐嚇取財未遂罪。又被告甲○○、共同被告乙○○
    就上開犯罪，與「阿生」、「阿龍」之間有犯意聯絡及行為
    分擔，均為共同正犯。被告以一持有行為，觸犯槍砲彈藥刀
    械管制條例第8條第4項之未經許可持有其他可發射子彈具有
    殺傷力之槍枝罪，及同條例第12條第4項持有子彈罪，為想
    像競合犯，應依刑法第55條前段規定，從一重之同條例第8
    條第4項未經許可持有其他可發射子彈具有殺傷力之槍枝罪
    處斷；又其等所犯未經許可持有其他可發射子彈具有殺傷力
    之槍枝罪與恐嚇取財未遂罪，2罪間有方法目的之牽連關係
    ，為牽連犯，應從一重之未經許可持有可發射子彈具有殺傷
    力之改造手槍罪處斷。至於被告甲○○部分，起訴檢察官雖
    謂其為累犯，但因被告甲○○前所犯之商標法案件，於經臺
    灣臺中地方法院以94年度中簡字第950號判處有期徒刑3月後
    ，嗣經與其所犯之恐嚇、贓物等罪，合併定應執行9月，並
    接續執行，尚未執行完畢，有臺灣高等法院被告前案紀錄表
    在卷可按。被告本次犯罪之前，既未有徒刑執行完畢之紀錄
    ，自不構成累犯，併此敘明。
  (三)原審因認被告該部分犯行罪證明確予以論科固非無見，惟查
    違禁物不問屬於犯人與否沒收之，刑法第三十八條第一項第
    一款、第二項定有明文，是以違禁物除已證明滅失外，均應
    沒收。本件被告等非法持有之改造手槍，雖未扣案惟不能證
    明已滅失，原審判決以不能證明仍然存在，故不諭知沒收，
    自有違誤，又被告故意犯前揭之罪，應適用裁判時即修正後
    刑法第28條之規定，無須比較，原判決適用修正前之規定，
    亦有未合。被告上訴意旨否認事先知情，又係在乙○○槍枝
    隱性恫嚇之下，別無選擇等，指摘原判決不當，雖無可取，
    然原判決既有可議，自應由本院將原判決撤銷改判。爰審酌
    被告甲○○並非本案犯罪之主要角色，僅隨同被告乙○○行
    事，及被告犯後於偵查及原審坦承犯行之犯後態度，及所生
    之危害等一切情狀，量處有期徒刑年，併科罰金新臺幣
    萬元，並諭知罰金如易服勞役之折算標準。至於改造手槍屬
    違禁物，雖未扣案，惟不能證明已滅失，仍應依法諭知沒收
    ，另扣案已擊發過之彈殼1顆及彈頭2顆，已非屬違禁物，且
    非被告所有，爰不為沒收之諭知。
三、據上論結，應依刑事訴訟法第369條第1項前段、第364條、
    第299條第1項前段、槍砲彈藥刀械管制條例第8條第4項、第
    12條第4項、刑法第11條前段、第346條第3項、第1項、第28
    條、第55條、第42條第3項、修正前刑法第55條後段，罰金
    罰鍰提高標準條例第1條前段判決如主文。
本案經檢察官謝錫和到庭執行職務。
中    華    民    國    97    年    5     月    20    日
                    刑事第三庭  審判長法  官    陳義仲
                                      法  官    蘇清水
                                      法  官    宋明蒼
以上正本證明與原本無異。
如不服本判決，應於收受本判決後十日內向本院提出上訴書狀。
其未敘述上訴理由者並得於提起上訴後十日內向本院補提理由書
狀（均須按他造當事人之人數附繕本）「切勿逕送上級法院」。
                                      書記官    翁心欣
中    華    民    國    97    年    5     月    20    日
附錄本案論罪科刑法條全文：
槍砲彈藥刀械管制條例第8條第4項
未經許可，持有、寄藏或意圖販賣而陳列第1項所列槍枝者，處3
年以上10年以下有期徒刑，併科新臺幣700萬元以下罰金。
槍砲彈藥刀械管制條例第12條第4項
未經許可，持有、寄藏或意圖販賣而陳列子彈者，處5年以下有
期徒刑，併科新台幣300萬元以下罰金。
中華民國刑法第346條
意圖為自己或第三人不法之所有，以恐嚇使人將本人或第三人之
物交付者，處6月以上5年以下有期徒刑，得併科1千元以下罰金
。
以前項方法得財產上不法之利益，或使第三人得之者，亦同。
前二項之未遂犯罰之。
【新舊法比較附表】
┌────────┬────────┬────────┬────────┐
│法        條    │修正前規定      │修正後規定      │新舊法之適用    │
├────────┼────────┼────────┼────────┤
│刑法第346條第3項│罰金罰鍰提高標準│刑法施行法第1條 │(一)適用舊法。    │
│、第1項法定刑關 │條例第1 條前段規│之1規定：「中華 │(二)本件被告所犯刑│
│於罰金部分：罰金│定：「依法律應處│民國94年01月07日│法第346條第3項、│
│罰鍰提高標準條例│罰金、罰鍰者，就│刑法修正施行後，│第1項之罪法定刑 │
│第1條前段、現行 │其原定數額得提高│刑法分則編未修正│有罰金刑（銀元  │
│法規所定貨幣單位│為2倍至10倍。」 │之條文定有罰金者│1000元以下），且│
│折算新台幣條例第│現行法規所定貨幣│，自94年01月07日│為刑法分則編未修│
│2條、刑法第33條 │單位折算新台幣條│刑法修正施行後，│正之條文而定有罰│
│第5款           │例第2條規定：「 │就其所定數額提高│金刑者，於刑法施│
│                │現行法規所定金額│為30倍，但72年06│行法第1條之1修正│
│                │之貨幣單位為圓、│月26日到94年01月│增訂前，其貨幣單│
│                │銀元或元者，以新│07日新增或修正之│位為銀元，是被告│
│                │台幣元之3倍折算 │條文，就其所定數│所犯刑法第346條 │
│                │之。」          │額提高為3倍。」 │第3項、第1項之罪│
│                │刑法第33條第5款 │刑法第33條第5款 │罰金刑之提高標準│
│                │規定：「罰金：1 │規定：「罰金：新│，於適用罰金罰鍰│
│                │元以上。」      │台幣1,000元以上 │提高標準條例第1 │
│                │                │，以百元計算之。│條前段及現行法規│
│                │                │」              │所定貨幣單位折算│
│                │                │                │新台幣條例第2條 │
│                │                │                │規定換算為新台幣│
│                │                │                │時，法定刑罰金部│
│                │                │                │分，應為罰金新台│
│                │                │                │幣30000元以下（ │
│                │                │                │乘以10，再乘以3 │
│                │                │                │）。如適用刑法施│
│                │                │                │行法第1條之1規定│
│                │                │                │提高30倍，則為罰│
│                │                │                │金新台幣30000元 │
│                │                │                │以下（乘以30），│
│                │                │                │故關於法定刑為罰│
│                │                │                │金部分之提高標準│
│                │                │                │，新法非較有利於│
│                │                │                │被告，本案關於刑│
│                │                │                │法第346條第3項、│
│                │                │                │第1項之罪法定刑 │
│                │                │                │罰金提高標準部分│
│                │                │                │，應依刑法第2條 │
│                │                │                │第1項前段規定， │
│                │                │                │適用行為時之法律│
│                │                │                │即罰金罰鍰提高標│
│                │                │                │準條例第1條前段 │
│                │                │                │及現行法規所定貨│
│                │                │                │幣單位折算新台幣│
│                │                │                │條例第2條之規定 │
│                │                │                │。              │
│                │                │                │(三)法定刑罰金部分│
│                │                │                │，依修正前刑法第│
│                │                │                │33條第5款規定， │
│                │                │                │及罰金罰鍰提高標│
│                │                │                │準條例第1條前段 │
│                │                │                │提高後，再依現行│
│                │                │                │法規所定貨幣單位│
│                │                │                │折算新台幣條例第│
│                │                │                │2條換算為新台幣 │
│                │                │                │時，為新台幣6元 │
│                │                │                │以上至30元以上，│
│                │                │                │依修正後刑法第33│
│                │                │                │條第5款規定，為 │
│                │                │                │新台幣1000元以上│
│                │                │                │，修正後刑法第33│
│                │                │                │條第5款規定非較 │
│                │                │                │有利於被告，依刑│
│                │                │                │法第2條第1項前段│
│                │                │                │規定，應適用修正│
│                │                │                │前刑法第33條第5 │
│                │                │                │款規定。        │
├────────┼────────┼────────┼────────┤
│刑法第42條第2項 │刑法第42條第2項 │刑法第42條第3項 │(一)適用新法。    │
│罰金易服勞役    │前段規定：「易服│前段規定：「易服│(二)本件被告未經許│
│                │勞役以1元以上3  │勞役以新臺幣1,00│可，共同持有其他│
│                │元以下，折算1日 │0元、2,000元或  │可發射子彈具有殺│
│                │。」            │3,000元折算1日。│傷力之改造手槍，│
│                │罰金罰鍰提高標準│但勞役期限不得逾│行為時之易服勞役│
│                │條例第2條（已刪 │1年。」         │折算標準，應以銀│
│                │除）規定：「依刑│                │元100元至300元折│
│                │法第41條易科罰金│                │算為1日，經依現 │
│                │或第42條第2項易 │                │行法規所定貨幣單│
│                │服勞役者，均就其│                │位折算新臺幣條例│
│                │原定數額提高為10│                │第2條規定換算為 │
│                │0倍折算1日；法律│                │新臺幣後，應以新│
│                │所定罰金數額未依│                │臺幣300元至900元│
│                │本條例提高倍數，│                │折算為1日；修正 │
│                │或其處罰法條無罰│                │後則以新臺幣1000│
│                │金刑之規定者，前│                │元、2000元或3000│
│                │段規定亦同。」  │                │元折算1日，修正 │
│                │                │                │後刑法第42 條第3│
│                │                │                │項前段規定，較有│
│                │                │                │利於被告，依刑法│
│                │                │                │第2條第1項後段規│
│                │                │                │定，適用裁判時法│
│                │                │                │律即修正後刑法第│
│                │                │                │42條第3項規定， │
│                │                │                │定其易服勞役之折│
│                │                │                │算標準。        │
├────────┼────────┼────────┼────────┤
│刑法第55條前段  │一行為而觸犯數罪│一行為而觸犯數罪│(一)適用新法。    │
│想像競合犯      │名，從一重處斷。│名者，從一重處斷│(二)被告一行為同時│
│                │                │。但不得科以較輕│（指持有改造手槍│
│                │                │罪名所定最輕本刑│與子彈部分），侵│
│                │                │以下之刑。      │害數個法益，係一│
│                │                │                │行為觸犯數罪名，│
│                │                │                │為想像競合犯，而│
│                │                │                │修正後刑法第55條│
│                │                │                │前段但書增訂想像│
│                │                │                │競合從一重處斷時│
│                │                │                │，不得科以較輕罪│
│                │                │                │名所定最輕本刑以│
│                │                │                │下之刑，為法理之│
│                │                │                │明文化，非屬法律│
│                │                │                │之變更，並無比較│
│                │                │                │新舊法之問題。爰│
│                │                │                │依修正後刑法第55│
│                │                │                │條前段規定，從一│
│                │                │                │重之未經許可，持│
│                │                │                │有其他可發射子彈│
│                │                │                │具有殺傷力之改造│
│                │                │                │手槍罪處斷。    │
├────────┼────────┼────────┼────────┤
│ 【牽連犯】     │第55條後段：犯1 │（刪除）        │被告所犯上開未經│
│修正前刑法第55條│罪而其方法或結果│                │許可持有其他可發│
│後段→現行刑法刪│之行為犯他罪名者│                │射子彈具有殺傷力│
│除該規定        │，從一重處斷。  │                │之改造手槍與恐嚇│
│                │                │                │取財未遂2 罪間，│
│                │                │                │依新法須分論併罰│
│                │                │                │，依舊法則僅從一│
│                │                │                │重論處，以舊法有│
│                │                │                │利。            │
└────────┴────────┴────────┴────────┘


司法院資訊處製作；財團法人民間司法改革基金會備份。
